【裁判字號】    92,訴,970
【裁判日期】    920528
【裁判案由】    清償借款
【裁判全文】
臺灣高雄地方法院民事判決  九十二年度訴字第九七○號
    原      告  甲○○
    被      告  乙○○
右當事人間請求清償借款事件，本院判決如左：
    主    文
被告應給付原告新臺幣玖拾貳萬零捌佰參拾參元，及自民國八十九年一月十六日起至
清償日止，按週年利率百分之五計算之利息。
原告其餘之訴駁回。
訴訟費用由被告負擔十分之九，餘由原告負擔。
本判決原告勝訴部分，於原告以新台幣參拾萬元為被告供擔保後，得為假執行，但被
告如於假執行程序實施前，以新臺幣玖拾貳萬零捌佰參拾參元為原告預供擔保後，得
免為假執行。
原告其餘假執行之聲請駁回。
    事實及理由
一、原告主張：
    被告於民國 (下同)八十二年一月十一日，以缺乏資金為由，向原告借款新臺幣
    (下同)一百萬元，約定應付利息，借貸期間為三個月，原告乃簽發同年月十五日
    期之支票一張交付被告兌現。被告除於八十四年六月十四日支付二十萬元抵充利
    息，嗣又支付利息款十五萬元外，即未再清償。經核算結果，被告尚積欠本金一
    百萬元，屢經催討，均未獲付款，為此依消費借貸之法律關係提起本訴。聲明：
    (一)被告應給付原告一百萬元，及自八十九年一月十六日起至清償日止，按週年利
    率百分之五計算之利息；(二)願供擔保，請准宣告假執行。
二、被告抗辯：
    被告雖曾向原告借款一百萬元，但已陸續償還三十五萬元。且借款當時並未約定
    應付利息，其餘款項被告願分期償還。並聲明(一)原告之訴及假執行之聲請均駁回
    ；(二)如受不利判決，願供擔保請准宣告免為假執行。
三、兩造不爭執之事實：
    被告曾於八十二年一月間，向原告借款一百萬元，由原告簽發同年月十五日期之
    支票兌現。被告於八十四年六月十四日清償二十萬元，嗣又支付十五萬元，共計
    清償三十五萬元。
四、得心證之理由：
    本件爭點在於借款有無約定利息，及被告所清償之三十五萬元應如何抵充利息或
    原本？
    (一)按當事人主張有利於己之事實者，就其事實有舉證之責任，但法律別有規定，
      或依其情形顯失公平者，不在此限，民事訴訟法第二百七十七條定有明文。又
      應付利息之債務，其利率未經約定，亦無法律可據者，週年利率為百分之五，
      民法第二百零三條亦有明文。
    (二)民事訴訟法第二百七十七條之規定，係有關舉證責任分配之抽象原則，查其意
      旨，原為就實務上有關舉證責任之歸屬判斷，提供一般性遵循之法則。惟以訴
      訟實務每涉及不同背景條件之社會生活事態，如未斟酌具體生活經驗，而執著
      特定形式化之舉證責任分配之公式或法則，偶將有失事理之平，違反個案之公
      平正義。職是之故，解釋上開舉證責任分配之規定時，為達成立法目的，應以
      個案之社會生活經驗為基礎，綜合審酌司法實務成例及學理上各種相關之解決
      方法與標準，亦即應考量具體個案之實質公平正義因素，避免形式化之僵化標
      準損害個案正義之情形。經查本件所涉借款有無約定利息之爭點，依社會生活
      經驗之常態，金錢借貸關係以約定利息之情形居多，準此，被告抗辯借款當時
      未約定利息，自應就此主張負舉證責任。被告既未能證明借款當時未約定利息
      之事實，則原告所主張本件曾約定利息一節，可信為真實。
    (三)原告請求以法定週年利率百分之五計算利息，核無不合。依此計算，被告借得
      原本一百萬元，每年應給付利息五萬元。被告於八十四年六月十四日清償二十
      萬元，因未約定清償順序，應依民法第三百二十三條之規定，先抵充利息，次
      充原本。即先抵充被告清償當時，已到期之二十九個月利息債務，共計十二萬
      零八百三十三元，餘款七萬九千一百六十七元抵充原本，則被告尚未清償之原
      本為九十二萬零八百三十三元。至被告嗣又清償十五萬元，無從證明用以清償
      原本，仍應先抵充自八十四年六月十五日起算之利息。以原本九十二萬零八百
      三十三元為基數，週年利率百分之五計算，每月利息為三千八百三十七元，合
      計抵充三十九個月，即抵充利息至八十七年九月十五日。
五、從而，原告依消費借貸之規定，請求被告給付九十二萬零八百三十三元，及自八
    十九年一月十六日起至清償日止，按週年利率百分之五計算之利息之部分，為有
    理由，應予准許。逾此範圍之請求，為無理由，應予駁回。
六、兩造陳明願供擔保，聲請宣告假執行或免為假執行，就原告勝訴部分，經核尚無
    不合，爰各酌定相當之擔保金額，一併准許之。至原告敗訴部分，其假執行之聲
    請即失所依附，應予駁回。
七、本件事證已明，兩造其餘主張或陳述，不影響本件判決結果，爰不另一一論述，
    附此說明。
八、訴訟費用之負擔，依民事訴訟法第七十九條但書，判決如主文。
中      華      民      國    九十二    年      五      月    二十八    日
                              臺灣高雄地方法院民事第一庭
~B法      官  許政賢
右為正本係照原本作成。
如不服本判決，應於判決送達後廿日內，向本院提出上訴狀並表明上訴理由，如於本
判決
宣示後送達前提起上訴者，應於判決送達後十日內補提上訴理由書（須附繕本）。
中      華      民      國    九十二    年      五      月    二十八    日
~B法院書記官  邱靜銘


司法院資訊處製作；財團法人民間司法改革基金會備份。
